臺灣臺北地方法院民事判決
110年度建字第148號
原      告  劉志剛  
即反訴被告
訴訟代理人  林耿鋕律師(法扶律師)
被      告  路得興業股份有限公司
即反訴原告          

法定代理人  陳慰慈  


訴訟代理人  劉庭瑋  
上列當事人間請求給付報酬等事件，本院於民國111年4月1日言
詞辯論終結，判決如下：
    主  文
被告應給付原告新台幣肆萬捌仟伍佰玖拾元及自民國一一0年五
月二十九日起至清償日止按年息百分之五計算之利息。
原告其餘之訴駁回。
反訴原告之反訴駁回。
訴訟費用由被告負擔百分之六，餘由原告負擔。
反訴訴訟費用由反訴原告負擔。
    事實及理由
本件原告劉志剛起訴依兩造間委任等法律關係請求被告路得興
  業股份有限公司（下稱路得公司）給付工程款共計新台幣（下
  同）73萬9690元及利息（見本院卷第11-19頁），嗣基於同一
  基礎事實，減縮請求金額為70萬9290元（見本院卷第253頁、
  第473頁），核屬減縮應受判決事項之聲明，依民事訴訟法第2
  55條第1項第2款、第3款規定，應予准許。又路得公司抗辯兩
  造就本件爭議已以5萬元和解，倘兩造間並未和解，則劉志剛
  收受該5萬元即為不當得利，路得公司得請求返還，並與劉志
  剛本件得請求給付之工程款4萬7697元抵銷，抵銷後劉志剛應
  再給付路得公司2303元，爰反訴請求劉志剛如數返還，依民事
  訴訟法第259條、第260條規定，亦應准許。
本訴部分：
㈠劉志剛主張：伊本為路得公司工務主任，負責管理工地、調度
  工人等工作，後於106年間接受路得公司建議，兩造合意由伊
  承包工程並受路得公司委任代為找尋工人、代付工程款項等，
  路得公司按月給付伊管理費用2萬元。路得公司於106年8月14
  日起至同年9月21日止，就昭安工地委由伊代找工人伊並代墊
  工資，兩造約定一般工人每日工資為1800元，伙食費200元另
  計，師傅工每日工資為2500元，伙食費300元另計，伊已代為
  給付工資，然路得公司短付2萬2400元；路得公司另以工人未
  戴安全帽為由，扣款6300元，然該名工人並非伊所找之工人，
  路得公司應依不當得利法律關係返還6300元扣款；伊於106年8
  月間至同年10月間施作路得公司之中原大學大樓工程，路得公
  司未依約於業主驗收合格後返還保留款9701元；路得公司短付
  3個月管理費共計4萬5000元；伊於106年8月間施作路得公司所
  承攬之城中恆營造股份有限公司（下稱城中恆公司）華泰名品
  城工程（下稱華泰工程），路得公司應給付大底補強工程款34
  萬1500元、鋼板止水帶工程款12萬3000元、地下室外牆二次打
  縫v槽及填補工程款差額12萬8800元、保留款3萬2589元，共計
  62萬5889元（計算式：34萬1500元+12萬3000元+12萬8800元+3
  萬2589元=62萬5889元），爰依委任、不當得利法律關係請求
  路得公司給付共計70萬9290元（計算式：2萬2400元+6300元+9
  701元+4萬5000元+62萬5889元=70萬9290元）等語，聲明：被
  告應給付原告70萬9290元及自起訴狀繕本送達路得公司翌日（
  110年5月29日）起至清償日止按年息5%計算之利息。
㈡路得公司則以：伊並未委請劉志剛代雇點工，劉志剛請求給付
  代墊工資2萬2400元並無理由；伊同意返還6300元扣款；劉志
  剛請求給付之保留款9701元、3萬2589元，伊同意扣除二代健
  保費後返還9496元、3萬1901元；伊並未短付管理費4萬5000元
  ；劉志剛所主張之華泰工程大底補強工程、鋼板止水帶工程皆
  非契約約定工項，兩造亦未另行合意追加由劉志剛施作，地下
  室牆二次打縫v槽及填補工程則為實作實算計價，並無劉志剛
  所指差額，路得公司已依約給付全數工程款予劉志剛，並無短
  付之情。又伊已給付5萬元予劉志剛作為本件爭議之和解金，
  劉志剛既否認兩造間已成立和解，則其收受該5萬元即無法律
  上之原因，應依不當得利法律關係返還，並與伊同意返還之4
  萬7697元（計算式：6300元+9496元+3萬1901元=4萬7697元）
  抵銷等語置辯，聲明：原告之訴駁回。
反訴部分：
㈠路得公司主張：依前所述，劉志剛應依不當得利法律關係返還5
  萬元，扣除伊同意給付之4萬7697元，劉志剛應再給付2303元
  等語，聲明：反訴被告應給付反訴原告2303元。
㈡劉志剛則以：路得公司所給付之5萬元為伊加班費，並非本件爭
  議之和解金，伊收受該5萬元並非無法律上之原因，路得公司
  不得請求返還等語，資為抗辯，聲明：反訴原告之反訴駁回。
經查，兩造合意由劉志剛為路得公司管理工地，每月酬勞為2萬
  元，以及劉志剛為路得公司施作部分中原大學大樓工程、華泰
  工程乙節，為兩造所不爭執。劉志剛主張路得公司應給付短付
  款項共計70萬9290元，路得公司固不爭執應返還6300元扣款及
  工程保留款，惟抗辯劉志剛所得請求給付之工程保留款僅為94
  96元、3萬1901元，劉志剛其餘請求均無理由，且劉志剛應返
  還不當得利5萬元，抵銷後餘款為2303元，路得公司並以反訴
  請求劉志剛如數返還，劉志剛則抗辯該5萬元為路得公司所給
  付之加班費用，其並無不當得利等語。查：
㈠劉志剛主張其代路得公司雇用點工，兩造約定一般工人每日工
  資1800元、伙食費200元，師傅工每日工資2500元、伙食費300
  元，路得公司僅依約給付部分工資，短付2萬2400元，路得公
  司應依不當得利法律關係返還，並舉點工申請單、請款單、支
  票、存證信函、代墊支付各點工或人力派遣公司之付款單據及
  附表2為證（見本院卷第33-61頁、第215-216頁、第259頁、第
  337-339頁）。查：
⒈劉志剛所舉點工申請單所載「...可能處理方式：本案由劉志剛
  施工，點工部分議價為-工1600。...」、「...總金額：64800
  元，...單價：36*1800/工。...」（見本院卷第33頁、第215
  頁），已無從認兩造合意由劉志剛代路得公司雇用之點工，一
  般工人每日工資為1800元、伙食費為200元，師傅工每日工資
  為2500元，以及路得公司短付2萬2400元而已由劉志剛代為墊
  付。
⒉而劉志剛所舉請款單、支票、代墊支付各點工或人力派遣公司
  之付款單據（即派工單、轉帳資料、領款簽收單、鴻輝人力有
  限公司單據、對話截圖等，見本院卷第35-41頁、第216頁、第
  341-377頁），依所載內容，亦無從得證兩造間就劉志剛所主
  張之點工工資、伙食費等已為上開合意，亦不足認路得公司短
  付2萬2400元而已由劉志剛代為墊付。
⒊至劉志剛所舉附表2、明細（見本院卷第259頁、第337-339頁）
  ，此為劉志剛自行製作，並未經路得公司簽認，其所載內容即
  遽難認與事實相符而得為有利於劉志剛之認定。又劉志剛所舉
  存證信函（見本院卷第43-61頁），寄件人為基訓實業有限公
  司郭麗玉，且依其所載內容亦為華泰工程爭議，而未言及劉志
  剛於昭安工地代路得公司墊付點工工資之情，該存證信函亦不
  足為有利於之認定。
㈡劉志剛主張路得公司應返還工程保留款9701元、3萬2589元，路
  得公司雖同意返還工程保留款，惟抗辯應扣除二代健保稅額2.
  11%，扣除後僅同意返還9496元、3萬1901元，並提出工商時報
  報導為證（見本院卷第387-390頁），查該報導標題為「二代
  健保補充保費今年費率2.11%」，內文依路得公司標示記載「.
  ..財政部國稅局指出，依照我國全民健康保險扣除及繳納補充
  保險費辦法規定，若有股利、獎金、利息所得、租金收入、薪
  資所得、執行業務收入等6項收入單次給付超過2萬元，自2021
  元起需扣取2.11%二代健保補充保費。...」（見本院卷第388
  頁），然本件劉志剛係請求路得公司返還工程保留款，與健保
  費或者上開股利等均無關聯，路得公司抗辯需先扣除二代健保
  稅額2.11%，顯非有據，是劉志剛請求路得公司返還工程保留
  款9701元、3萬2589元，為有理由。
㈢劉志剛主張路得公司應給付管理費共計4萬5000元，路得公司抗
  辯已經清償，並舉請款申請單（見本院卷第145頁）及證人莊
  欽輝之證詞為證。查請款申請單記載申請人為證人莊輝欽，領
  款人為劉志剛，106年10月申請單記載「劉志剛友人徐小姐向
  本人借款3000元，由劉志剛工程款扣除」，106年10月30日申
  請單記載「華泰工地補貼事宜，已請15000+借款20000=35000
  。00000-00000=25000。-暫墊款9600（6工×1600）=15400（職
  代付）。00000-0000（職代付）=22000」（見本院卷第145頁
  ），證人莊輝欽證稱其擔任路得公司工務副總，劉志剛擔任路
  得公司工地協調工作，工期3個月，原來一個月報酬2萬元，因
  為劉志剛並未持續開會，改為1個月5000元，3個月共計1萬500
  0元，差額4萬5000元就用被證1（即上開請款申請單）所載款
  項結清，劉志剛也有簽名，錢是用公司零用金先支付，暫墊款
  是因為前一任工人幫忙做鋼板止水帶，要支付工人錢，此為劉
  志剛的責任，但其幫忙付清，所以要扣掉，2萬元是路得公司
  借給劉志剛的錢，劉志剛簽名表示他承認等語（見本院卷第29
  2-293頁），核與上開申請單所載內容尚屬相符，且證人莊輝
  欽亦具結擔保其證詞之真實性，理應不致甘冒偽證罪追訴風險
  ，而為有利於路得公司之虛偽陳述，是其證詞應為可採，從而
  路得公司所辯，堪以採信。至劉志剛復主張上開申請單為劉志
  剛先前代墊水泥砂石材料費後向路得公司請款之單據，然未能
  舉證以實其說，難認可取。準此，路得公司抗辯其已清償4萬5
  000元管理費，堪信為真。
㈣原告主張於106年8月間施作路得公司所承攬之華泰工程，工程
  大底因材料變形、破洞修補，需額外施作補強工程，單價為15
  0元、數量2277，共計34萬1550元；因鋼板止水帶增加工序，
  材料變形亦需要修補，原本3米車輪餅沒有吊高、修復與清潔
  ，額外施作工程單價300元，請款數量410，共計12萬3000元；
  又地下室外牆二次縫打v槽及填補工程原本約定施作數量3208
  。單價80元，然路得公司僅給付1598，即短付12萬8800元，然
  均為被告所否認，查：
⒈劉志剛自陳上開大底補強工程、鋼板止水帶工程皆為其額外施
  作之工程、為追加工程（見本院卷第151頁），而依其所提報
  價單暨合約所載內容（見本院卷第93頁），並無關於劉志剛施
  作上開工程之約定，堪認上開工程並非兩造間原契約範圍內。
　路得公司否認兩造合意追加由劉志剛施作上開工程，而劉志剛
  所舉證據即鋼板止水帶工程比較表、圖文說明與追加工程一覽
  （見本院卷第203-213），依其內容已無從推認兩造「合意」
  追加上開工程；劉志剛復舉其與路得公司經理莊輝欽之對話，
  主張莊輝欽為路得公司經理，莊輝欽指示其施作上開工程，同
  意給付工程款，惟依上開對話紀錄（見本院卷第197-201頁）
  ，並不足推認莊輝欽已指示劉志剛施作上開工程且同意給付工
  程款。況且，劉志剛亦未舉證證明兩造合意追加上開工程，以
  及工程之數量、單價為何，是其主張路得公司應給付工程款34
  萬1550元、12萬3000元，即難認可採。
⒉至劉志剛另主張依城中恆公司函覆資料，其中大底施工縫防水
  工程、地下室外牆止水帶、大底防潮毯、消防池外牆止水條、
  地下室外牆防水膜等工程及細項消防池水箱複合性水膨脹性止
  水條、底板防潮工程、地下室外牆（明挖式）防水層（防水表
  B）、地下室外牆止水帶、地下室消防水池、雨水、汙水回收
  池及電梯機坑防水（防水表C）+1：2消防水泥粉光沙漿粉光、
  大底板分區接縫防水等工程亦為其所施作完畢，又其應路得公
  司要求於地下室外牆防水膜外牆加貼保護板，價格為每平方公
  尺30元，亦為追加工程，此部分工程款共計18萬5340元（計算
  式：30元×6178平方公尺=18萬5340元）等語（見本院卷第481
  頁），惟劉志剛縱如其所言施作完工上開大底施工縫防水等追
  加工程，亦無從推認兩造已合意追加劉志剛於本件所主張之大
  底補強工程、鋼板止水帶工程、及該2項工程之數量、單價為
  何，以及工程款分別為34萬1500元、12萬3000元。又劉志剛所
  提照片（見本院卷第491-505頁），亦不足推認其上開主張為
  真，即無從為有利於原告之認定。
⒊劉志剛主張兩造約定地下室外牆二次縫打V槽及填補工項施作數
  量為3208，單價為80元，然路得公司僅給付按數量1598計價之
  工程款，短付工程款共計12萬8800元（計算式：80元×（0000-
  0000）=12萬8800元），惟報價單暨合約載明實作實算（見本
  院卷第93頁），是以劉志剛應先舉證其實際施作之數量為3208
  ，然劉志剛並未舉證以實其說，且其亦自陳原本合約數量為32
  08，其施作完工約3000，就被路得公司終止合約，故沒繼續完
  成等語（見本院第171頁），則劉志剛所施作完工之數量是否
  確實為3208，已非無疑，路得公司則抗辯劉志剛就上開工程施
  作完成數量為1598等語，並提出城中恆公司合約明細表為證（
  見本院卷第393-395頁、第459頁），堪以採信。準此，劉志剛
  主張路得公司短付按照數量3208計價之工程款，顯非有據。
㈤路得公司抗辯其已就本件爭議給付劉志剛5萬元以為和解金，倘
  劉志剛否認，其受領該筆5萬元即屬不當得利，為劉志剛所否
  認，證人即劉志剛之子劉宏祥證稱劉志剛任職路得公司期間，
  有加班事實但並未領得加班費，與路得公司產生爭議，之後劉
  志剛傳送其與路得公司法定代理人陳慰慈對話，請其前往路得
  公司領取該公司所積欠之5萬元加班費，故其於107年3月5日前
  往該公司，向公司會計領取該筆5萬元等語（見本院卷第293-2
  95頁），佐以劉志剛與路得公司法定代理人陳慰慈之對話紀錄
  「(劉志剛）...麻煩您照勞基法的規定加上二成（要了半年10
  幾次的工錢和補償...」、「看您何時方便，我再請宏祥去找
  您拿。...」（見本院卷第267頁），是以路得公司上開所辯，
  即不足採信。再參以劉志剛所提存證信函（見本院卷第43-61
  頁），寄件人雖並非劉志剛，然寄送日期為107年5月7日（見
  本院卷第43頁），信函內容大抵亦為本件華泰工程款爭議，倘
  若兩造確實已經就本件爭議和解，且劉志剛委由其子劉宏祥於
  107年3月5日前往路得公司所領取之5萬元即為兩造合意之和解
  金，則本件工程款爭議應已解決，即無再寄發上開存證信函之
  必要，亦徵路得公司上開所辯，難認可取。從而路得公司主張
  劉志剛應依不當得利法律關係返還上開5萬元，並與本件劉志
  剛得請求給付之金額抵銷，就抵銷後餘款另以反訴請求劉志剛
  返還，均屬無理由。
綜上，劉志剛於本訴依委任、不當得利等法律關係請求路得公
  司給付70萬9290元，應以其中路得公司於本件同意返還之扣款
  6300元、工程保留款9701元、3萬2589元共計4萬8590元（計算
  式：6300元+9701元+3萬2589元=4萬8590元），及依民法第229
  條第2項、第205條規定，自本件起訴狀繕本送達路得公司之翌
  日起（即110年5月29日，見本院卷第115頁、第473頁）至清償
  日止按年息5%計算之利息，為有理由，逾此部分請求為無理由
  ，路得公司抗辯得以5萬元抵銷，並就抵銷餘額反訴請求劉志
  剛給付2303元，均為無理由。
本件事證已臻明確，兩造其餘主張與攻擊防禦方法，經核皆與
  本件判決結果無影響，爰不一一論述，附此敘明。
據上論結，本件原告之訴為一部有理由、一部無理由，反訴原
  告之反訴為無理由，爰判決如主文。
中　　華　　民　　國　　111 　年　　4 　　月　　22　　日
                  工程法庭    法　官  匡  偉
以上正本係照原本作成。
如對本判決上訴，須於判決送達後20日內向本院提出上訴狀。如
委任律師提起上訴者，應一併繳納上訴審裁判費。
中　　華　　民　　國　　111 　年　　4 　　月　　22　　日
                              書記官　劉曉玲